臺灣新竹地方法院刑事判決
110年度訴字第667號
公  訴  人  臺灣新竹地方檢察署檢察官
被      告  陳榮泰



上列被告因傷害案件，經檢察官提起公訴（110年度偵字第5690
號），本院判決如下：
    主  文
陳榮泰犯傷害罪，處拘役拾日，如易科罰金，以新臺幣壹仟元折
算壹日。
    犯罪事實
一、王文龍因其子與陳榮泰之女間之感情問題，於民國110年1月
    18日晚上9時30分許，偕同其妻、表弟前往陳榮泰位於新竹
    縣○○市○○○路000巷00弄00號5樓住處樓下，要陳榮泰下樓與
    其談論其等子女間感情問題。嗣陳榮泰與其兒子、太太即下
    樓與王文龍在其住處大門口交涉，期間雙方發生口角爭執，
    陳榮泰可預見若與他人有肢體上之推擠拉扯，可能因而造成
    對方於過程中倒地碰撞受傷，竟基於縱使發生上開傷害結果
    ，亦不違反其本意之不確定故意，與王文龍發生肢體推擠、
    拉扯之衝突，致王文龍於過程中倒地而受有胸椎第12節壓迫
    性骨折之傷害。
二、案經王文龍於110年3月15日訴請新竹縣政府警察局竹北分局
    報告臺灣新竹地方檢察署檢察官偵查起訴。
    理  由
壹、證據能力之認定：
一、本件被告之供述，被告未主張係以不正方法取得或筆錄記載
    與實際所述不符合之情形而無證據能力，足認被告於警詢、
    檢察事務官詢問時之供述，均屬出於自由意識之陳述，無何
    任意性之瑕疵可指，應具有證據能力。
二、次按被告以外之人於審判外之言詞或書面陳述，除法律有規
    定者外，不得作為證據，刑事訴訟法第159條第1項固定有明
    文；惟被告以外之人於審判外之陳述，雖不符同法第159條
    之1至第159條之4之規定，而經當事人於審判程序同意作為
    證據，法院審酌該言詞陳述或書面陳述作成時之情況，認為
    適當者，亦得為證據。又當事人、代理人或辯護人於法院調
    查證據時，知有第159條第1項不得為證據之情形，而未於言
    詞辯論終結前聲明異議者，視為有前項之同意，刑事訴訟法
    第159條之5第1項、第2項亦定有明文。
　　查本案被告就其本人以外之人於警詢、檢察事務官詢問時之
    陳述，暨卷內以其等記載為內容之文書證據，雖屬被告以外
    之人於審判外之言詞陳述，然被告就該等證述於本院審理中
    並不爭執證據能力，復未曾於言詞辯論終結前聲明異議；而
    本院審酌該等證人之證述作成時之情況，並無不能自由陳述
    之情形，亦無違法取證及證明力過低之瑕疵，且與待證事實
    具有關連性，認為以之作為證據應為適當，依前揭規定說明
    ，自得為證據。
三、本院下列所引用其餘非供述證據部分，被告於本院均未主張
    排除該非供述證據之證據能力，且迄本院言詞辯論終結前未
    表示異議，本院審酌前揭非供述證據之取得過程亦無何明顯
    瑕疵，且無顯有不可信之情況，認均有證據能力。
貳、實體部分：
　　訊據被告矢口否認有何傷害犯行，辯稱:當天我確實有與告
    訴人起爭執，是告訴人先出手掐我兒子的，我是自我防衛，
    趕快把他拉開，我沒有打他云云。惟查，被告確有前揭傷害
    犯行，有下列證據可證：
一、證人即告訴人王文龍、證人即王文龍之配偶沈春枝於警詢及
    檢察事務官詢問時證述在卷（見偵卷第8至11、42至43頁反
    面）。
二、並有竹北分局竹北派出所警員彭立瑋於110年4月15日製作之
    職務報告1份（見偵卷第4頁）、現場及錄影畫面截圖照片共
    6張（見偵卷第12至15頁）、（證人王文龍）國立臺灣大學
    醫學院附設醫院新竹臺大分院新竹醫院110年2月4日診斷證
    明書1份（診斷病名：胸椎第十二節壓迫性骨折）（見偵卷
    第16頁）、臺灣新竹地方檢察署檢察事務官於110年7月22日
    製作之勘驗報告暨現場錄影畫面截圖照片1份（見偵卷第27
    至39頁），且有現場錄影畫面光碟1片存卷可佐（置於偵卷
    偵查光碟片/錄音帶存放袋內），該監視器光碟亦經本院勘
    驗明確，有本院於111年3月16日準備程序當庭製作之勘驗結
    果1份（見本院卷第67至68頁）在卷可查。
三、被告於本院準備程序時亦自承確有與告訴人王文龍發生拉扯
    ，拉扯過程中造成告訴人跌倒等語（見本院卷第66至67頁）
    ，於審理時供承略以：我們兩人有發生拉扯，但是我沒有打
    他，王文龍先去我那邊叫囂，我下來，他有出手掐我兒子脖
    子，我去拉開之後，兩人有拉扯，拉扯過程中，我們兩人都
    有跌倒，跌坐地上地點是我住家樓下門口旁邊的門柱，勘驗
    結果顯示我兒子遭到告訴人掐脖子後，畫面就持續晃動，只
    錄到一陣爭執聲音，是我把告訴人拉開，拉開時兩人就拉拉
    扯扯，我們當時就是這樣拉扯推擠的動作等語（見本院卷第
    119至121頁）。
四、並參酌本院勘驗現場錄影畫面之勘驗結果，及前揭檢察事務
    官製作之勘驗報告暨現場錄影畫面截圖照片等資料，可知在
    告訴人以手掐被告之子之動作後，被告與告訴人間即開始有
    拉扯動作，嗣後畫面雖然一陣晃動，然確實持續有聽聞爭執
    聲，且被告於本院審理時亦自承在見到告訴人掐其子之動作
    、拉開告訴人後，被告與告訴人間仍有拉扯推擠之動作，佐
    以檢察事務官勘驗報告暨截圖資料（見偵卷第38頁反面），
    證人沈春枝在場有呼喊「你看你把我們壓在地上」，堪認斯
    時告訴人確實有因遭被告拉扯推擠而倒地之狀況甚明，此亦
    為被告所不爭執，則被告與告訴人間確有發生推擠拉扯，導
    致告訴人跌倒在地之事實堪予認定。
五、又告訴人因與被告拉扯、推擠而跌倒在地，受有胸椎第12節
    壓迫性骨折之傷害一情，有上揭卷附診斷證明書存卷可佐。
    被告雖曾於審理時對於告訴人之傷勢有所爭執，稱告訴人是
    否有在現場受傷其也不知道，覺得告訴人離開時是好好的，
    如果有受傷為何不當場叫警察叫救護車等語。然依照告訴人
    之前揭診斷證明書及國立臺灣大學醫學院附設醫院新竹臺大
    分院新竹醫院111年4月1日新竹臺大分院病歷字第111000421
    9號函檢送之110年01月18日就醫病歷紀錄影本（見本院卷第
    81至99頁），本案發生時間為110年1月18日晚上9時30分許
    ，告訴人急診就醫時間為同日晚上10時19分許，且告訴人就
    醫後經診斷及留院觀察，當日晚上11時53分離院，嗣後並有
    門診回診治療，則依照告訴人就醫時間，確實係在案發後隨
    即前往就診，且依照診斷證明書及急診病歷紀錄，可知告訴
    人之傷勢當時並無外傷，急診當日亦尚無需要緊急進行手術
    或處置之狀況、告訴人尚能自行前往就診，則以此傷勢情形
    ，縱然於當日案發現場，未能藉由外在情形發現告訴人之傷
    勢，亦尚無違常情，依上所述，堪認告訴人確實係因與被告
    推擠、拉扯之過程中倒地而受有上揭傷勢甚明。
六、又被告雖以當時是告訴人先有掐其子脖子之舉，其係自我防
    衛云云置辯。惟按，正當防衛必須對於現在不法之侵害始得
    為之，侵害業已過去，即無正當防衛可言。而防衛行為須具
    有「必要性」，亦即其防衛之反擊行為，須出於必要，如為
    防衛自己或他人之權利，該項反擊行為顯然欠缺必要性，非
    不可排除，即不能成立正當防衛，以阻卻違法；亦即，縱令
    一方先行出手，還擊之一方，在客觀上苟非單純對於現在不
    法之侵害為必要排除之反擊行為，因其本即有傷害之犯意存
    在，自無主張防衛權之餘地。是以刑法規定之正當防衛，係
    指行為人對於現在不法之侵害，基於防衛自己或他人權利之
    意思，所為之防衛行為，必以客觀上存在緊急防衛情狀為必
    要，即具有現在不法之侵害或攻擊（包括攻擊即將發生、已
    開始進行或繼續中），致有必須施以防衛行為之危急情狀。
    從而，被告固以上開情詞置辯，然參酌本院勘驗現場錄影畫
    面之勘驗結果、前揭檢察事務官製作之勘驗報告暨現場錄影
    畫面截圖照片等資料，及被告於審理時之供述可知，被告見
    告訴人有以手掐被告之子之舉時，有將告訴人拉開，然將告
    訴人拉開後，仍持續與告訴人發生爭執伴隨拉扯、推擠一段
    時間，過程中導致告訴人因而跌倒在地受有傷害，自無從認
    被告在將告訴人拉開後，後續與告訴人間之推擠拉扯行為當
    下存在有何必須施以防衛行為之危急情狀，併予敘明。
七、綜上所述，被告所辯不足為採，其所為傷害犯行，事證明確
    ，堪予認定，自應予以依法論科。
參、論罪及科刑
一、核被告所為，係犯刑法第277條第1項之傷害罪。
二、爰審酌本案之發生緣由，係告訴人偕同他人至被告住處樓下
    ，要被告下樓討論子女事情，參酌本院勘驗筆錄暨檢察事務
    官勘驗結果及截圖資料，可知被告下樓初始，僅係一再向告
    訴人表示小孩子的事情由他們自行處理、大人不要管等語，
    然過程中告訴人即先有靠近被告之子、並且眼神直視被告之
    子之行為，甚至有先出手掐被告之子之動作（畫面僅能看出
    有此動作，尚無從判斷力道），被告始有後續推擠、拉扯告
    訴人之舉，雖被告不思理性控制其所為，行為仍屬不該，然
    衡酌被告之犯罪動機、情節、態樣（尚無證據證明出於直接
    故意），及告訴人所受傷勢程度等，暨被告自陳之智識程度
    、工作經歷、家庭及經濟狀況、刑事前案紀錄（參見臺灣高
    等法院被告前案紀錄表）等一切情狀，量處如主文所示之刑
    ，並諭知易科罰金之折算標準。
肆、不另為無罪之諭知部分：
　　起訴意旨雖記載被告當時除與告訴人推擠拉扯外，另有徒手
    毆打告訴人倒地之行為等語。訊據被告堅詞否認有何毆打告
    訴人之行為，辯稱當時只有與告訴人拉扯推擠，並未出手攻
    擊等語。經查：
一、證人即告訴人固於警詢時證稱略以：之後對方家長就講一句
    「你看三小」，說完之後便用拳頭攻擊我的頭部右側，之後
    我就短暫暈眩，後續我有意識的時候，我發現我已經倒在上
    述地點柱子前面，對方是用拳頭攻擊我的頭部等語（見偵卷
    第8頁反面）；於檢察事務官詢問時證稱：當時被告有往我
    頭部攻擊，我有點暈眩、所以不記得發生什麼事，被告打了
    我至少3拳以上等語（見偵卷第42頁反面）；證人即告訴人
    配偶沈春枝亦於警詢、檢察事務官詢問時證稱：被告有攻擊
    我先生頭部（見偵卷第10頁反面），被告先用拳頭往我先生
    頭部搥過去、一直搥，後來他們兩人又推我先生到對面柱子
    導致我先生脊椎骨受傷等語（見偵卷第42頁反面）。
二、然參諸本院勘驗現場錄影畫面之勘驗結果，及前揭檢察事務
    官製作之勘驗報告暨現場錄影畫面截圖照片等資料，可知2
    個錄影檔案畫面，均未有明確攝錄到被告出拳攻擊告訴人頭
    部之情形，且在告訴人往被告之子靠近後，被告有對告訴人
    稱「看什麼」等語，告訴人嗣有以手掐被告之子之舉，被告
    將告訴人拉開後，雙方拉扯推擠過程中，雖畫面都沒有拍攝
    到人，然仍可聽聞被告與告訴人間尚有對話（見偵卷第37頁
    反面），核與告訴人所稱被告對伊稱「你看三小」後就出拳
    攻擊，之後就暈眩等情不相符。
三、再依告訴人之國立臺灣大學醫學院附設醫院新竹臺大分院新
    竹醫院111年4月1日新竹臺大分院病歷字第1110004219號函
    檢送之110年01月18日就醫病歷紀錄影本1份（見本院第81至
    99頁）及告訴人之國立臺灣大學醫學院附設醫院新竹臺大分
    院新竹醫院110年2月4日診斷證明書1份（見偵卷第16頁）等
    資料觀之，告訴人案發當日就醫之傷勢，並無任何頭部傷勢
    之記載，且急診檢傷評估紀錄並係記載病人主訴為「剛剛在
    外面沒站穩跌倒，臀部著地，疼痛無法站立...」等語，未
    提及有何遭他人攻擊頭部情形（見本院卷第83頁），倘若告
    訴人確有遭被告攻擊頭部多次並導致暈倒，可見施以相當之
    力道，應足以造成一定之傷勢或病症，然診斷證明書卻未記
    載任何頭部傷勢，甚至告訴人急診就醫時亦未提及有此情況
    ，上揭證述內容與告訴人就醫所呈現之客觀情狀顯然未合。
四、從而，證人即告訴人、證人沈春枝雖均證稱被告有攻擊告訴
    人頭部之行為，然告訴人之告訴，係以使被告受刑事訴追為
    目的，是其陳述是否與事實相符，仍應調查其他證據以資審
    認；必被害人所述被害情形，無瑕疵可擊，且就其他方面調
    查，又與事實相符，始足據為有罪判決之基礎。證人沈春枝
    雖亦為相同之證述，然其身分為告訴人之配偶，證據價值之
    評斷上，其證述之憑信性審酌自應較一般與案件當事人素不
    相識之證人更為嚴謹，從而，證人即告訴人、證人沈春枝之
    證述，與勘驗結果所呈現之情形有不符之處，亦與上揭診斷
    證明書所載傷勢、急診檢傷評估紀錄呈現之情未合等情，均
    如前述，本案復無其他證據資料足以證明被告確有徒手毆打
    告訴人之行為，自應為有利被告之認定。然此部分倘成立犯
    罪，與上開有罪部分有接續犯之實質上一罪之關係，爰不另
    為無罪之諭知。
據上論斷，應依刑事訴訟法第299條第1項前段，判決如主文。
本案經檢察官侯少卿提起公訴，經檢察官陳中順到庭執行職務。
中    華    民    國   111    年     5    月    19    日
                  刑事第八庭  審判長法  官  廖素琪
                                    法  官  潘韋廷
　　　　　　　　　　　　　　　　　　法  官  林哲瑜
以上正本證明與原本無異。　　　　　　　　　　　　　　　　
如不服本判決應於收受送達後20日內向本院提出上訴書狀，並應
敘述具體理由；其未敘述上訴理由者，應於上訴期間屆滿後20日
內向本院補提理由書（均須按他造當事人之人數附繕本）「切勿
逕送上級法院」。告訴人或被害人如對於本判決不服者，應具備
理由請求檢察官上訴，其上訴期間之計算係以檢察官收受判決正
本之日期為準。
中　　華　　民　　國　　111 　年　　5 　　月　　19　　日
                                    書記官  胡家寧

附錄本案論罪科刑法條全文：
刑法第277條第1項
傷害人之身體或健康者，處五年以下有期徒刑、拘役或五十萬元
以下罰金。